【裁判字號】    98,交聲,18
【裁判日期】    980311
【裁判案由】    違反道路交通管理處罰條例
【裁判全文】
臺灣宜蘭地方法院交通事件裁定          98年度交聲字第18號
移送機關    交通部公路總局臺北區監理所宜蘭監理站
異  議  人  禾承貨運有限公司
代  表  人  甲○○
代  理  人  王文炳
上列異議人因違反道路交通管理處罰條例案件，對於交通部公路
總局台北區監理所宜蘭監理站民國97年12月5日所為之處分（原
處分案號：宜監字第裁43─Q00000000號），聲明異議，本院裁
定如下：
    主  文
異議駁回。
    理  由
一、按汽車裝載貨物超過核定之總聯結重量者，處汽車所有人罰
    鍰，並記汽車違規紀錄1次。有前二項規定之情形者，處新
    臺幣（下同）10,000元罰鍰，超載10公噸以下者，以總超載
    部分，每1公噸加罰新臺幣1,000元；未滿1公噸以1公噸計算
    ，道路交通管理處罰條例第29條之2第1項、第3項定有明文
    。
二、移送機關裁決意旨略以：異議人禾承貨運有限公司所有車牌
    號碼FY-595號營業貨運曳引車，由王文炳駕駛，於民國97年
    10月14日上午10時51分許，行經台九線107.8公里北上車道
    過磅時，因裝載貨物總重38.7公噸，超過核定重量35公噸，
    核超載3.7公噸，經宜蘭縣政府警察局交通警察隊員警掣發
    宜警交字第Q00000000號舉發違反道路交通管理事件通知單
    舉發，經移送機關請上開舉發單位調查，仍認異議人違反前
    述道路交通管理處罰條例第29之2條第3項規定之行為，裁處
    異議人罰鍰14,000元整，並記違規點數1點。
三、異議意旨略以：員警取締係使用活動地磅，該類地磅誤差甚
    大；又異議人當日行經東澳時，有下大雨，所以該超重係因
    雨水所致；另異議人到達目的地之砂石廠時，即過磅交貨，
    於過磅時亦無超重情形，足徵員警於舉發異議人違規前，未
    將異議人車輛送至公正地磅量測，實屬不當云云。
四、經查：
（一）本件異議人曾於上開時、地駕駛車牌號碼FY-595號營業貨
      運曳引車，在台九線107.8公里北上車道，經以活動地磅
      過磅時，總重38.7公噸，為警舉發等事實，有上開舉發違
      反道路交通管理事件通知單1紙、地磅單2紙在卷可稽，復
      有宜蘭縣政府警察蘇澳分局97年11月7日警澳交字第09751
      03333號函及照片2張附卷可查，此部分事實已堪認定。
（二）次查，本件舉發時，員警係以活動地秤磅量，業經證人即
      舉發員警薩天福於本院訊問時結證陳述秤重情形明確。而
      該地秤係於97年5月12日經經濟部標準檢驗局檢驗合格，
      有效期限為98年5月31日，有該局度量衡器檢定合格證書
      附卷可稽，該地磅秤量之正確性應可堪認定。
（三）另按半聯結車總聯結重量不得超過35公噸，道路交通安全
      規則第38條定有明文；次按度衡器施檢規範規定，地磅本
      身具有法定正負公差，同一車輛經過不同地點之地磅，其
      顯示總重不完全相同乃屬正常現象；且貨車超載之取締，
      以超過核定總重10%以上方加以告發，係考量量測儀器之
      正負公差，及為考量殊狀況（如天雨、加油、加水，導致
      總重量增加）因素，旨在避免爭議。是本件曳引車核定之
      總載重量既為35公噸，縱依異議人所述行經東澳時下大雨
      ，惟依上開說明，異議人於台九線107.8公里北上車道磅
      量測時達38.7公噸，即已超過核定總重之10%（35公噸+3.
      5公噸=38.5公克）。異議人辯稱因天雨以致超重，亦不可
      採。
（四）再查，異議人雖舉玄龍環保科技有限公司過磅出貨單為證
      ，欲證明其曳引車未有超載等情。然查舉發員警之舉發時
      間係97年10月14日上午10時51分，而本件曳引車進入玄龍
      環保科技有限公司之時間係97年10月14日上午11時42分，
      有玄龍環保科技有限公司過磅出貨單2紙在卷可參，期間
      歷時將近1小時，該出貨單所示是否確係舉發時之重量，
      容有疑義。況異議人未能提出玄龍環保科技有限公司地磅
      之合格證明，該秤量是否正確，亦有疑問。
（五）末查，「警察機關取締違規砂石車注意事項」第7點第5款
      固曾規定：「以活動地磅過磅舉證者，如駕駛人當場提出
      質疑、拒絕簽名或請求以固定地磅過磅時，應再以檢驗合
      格之固定地磅施以複檢。」但據內政部警政署96年10月22
      日警署交字第0960138314號函關於警察機關取締違規砂石
      車注意事項第7點第5款停止適用之說明稱：「三、本署頒
      布『警察機關取締違規砂石車注意事項』第7點第5款規定
      ：『以活動地磅過磅舉證者，如駕駛人當場提出質疑、拒
      絕簽名或請求以固定地磅過磅時，應再以檢驗合格之固定
      地磅施以複檢。』，因該規定訂定時，活動地磅尚未有國
      家檢測標準，為求執法嚴謹及慎重，故請貴單位應再以檢
      驗合格之固定式地磅施以複檢。」、「四、目前警察機關
      取締違規超載勤務，皆已攜帶經經濟部標準檢驗局檢定合
      格之地磅執行勤務，該地磅業經國家檢驗標準檢測通過，
      且在檢定合格有效期間內，量測出之數據合乎國家標準規
      定，如有發現車輛超載情事，可依此數據予以舉發，無需
      再以檢驗合格之固定地磅施以複檢，為免實務上執法造成
      爭議，爰有關旨揭規定停止適用。」是本件以活動地磅秤
      重，並無違誤。況本件經證人薩天福於本院訊問時結證證
      述：「當天十點到十二點我跟約僱人員，在台九線107.8
      公里處執行活動地磅勤務，本來是有固定地磅，但因為道
      路施工，我們使用活動地磅」等語，足見本件舉發員警以
      活動式地磅測量異議人車輛，其舉發過程核無不當。
（六）綜上所述，異議人之車輛確有裝載貨物超過核定之總聯結
      重量之違規行為。從而，移送機關依道路交通管理處罰條
      例第29條之2第3項規定裁處罰鍰14,000元並予記違規點數
      1點，核無不合。本件聲明異議為無理由，應予駁回。
據上論斷，應依道路交通案件處理辦法第19條裁定如主文。
中    華    民    國    98    年    3     月    11    日
以上正本證明與原本無異。
如不服本裁定，應於裁定送達後5日內，向本院提出抗告狀。（
應附繕本）
                            書記官  李玉雲
中    華    民    國    98    年    3     月    12    日


司法院資訊處製作；財團法人民間司法改革基金會備份。
